【裁判字號】    94,訴,1876
【裁判日期】    951226
【裁判案由】    拆屋還地等
【裁判全文】
臺灣板橋地方法院民事判決              94年度訴字第1876號
原      告  丙○○
            乙○○
            己○○○
                      段101.
            壬○○○
                      巷5號
            丁○○
            鄭李換
                      17號
            甲○○
                      3樓
共      同
訴訟代理人  凌見臣律師
複代理人    董晴嵐律師
被      告  癸○○
            辰○○
            庚○○
            戊○○
            子○○
            寅○○
            丑○○
            午○○
共      同
訴訟代理人  劉志忠律師
被      告  巳○○
            卯○○
上列當事人間請求拆屋還地等事件，本院於中華民國95年12月12
日言詞辯論終結，判決如下：
    主      文
被告癸○○、午○○、丑○○、寅○○、子○○、戊○○應將坐
落臺北縣新莊市○○段八六○地號土地上如附圖所示Ｆ部分之建
物（面積一一○‧八三平方公尺）拆除，將土地返還予原告；並
應給付原告新臺幣壹拾貳萬柒仟陸佰柒拾陸元及自民國九十五年
十月十五日起至清償日止，按年息百分之五計算之利息。
被告辰○○應將坐落臺北縣新莊市○○段八六○地號土地上如附
圖所示Ａ部分（面積九一‧六九平方公尺）、Ｂ部分（面積一四
九‧六四平方公尺）、Ｄ部分（面積一一‧七三平方公尺）之建
物拆除，將土地返還予原告；並應給付原告新臺幣貳拾玖萬壹仟
伍佰貳拾伍元及自民國九十五年十月十五日起至清償日止，按年
息百分之五計算之利息。
被告楊星字應自坐落臺北縣新莊市○○段八六○地號土地上如附
圖所示Ｂ部分（面積一四九‧六四平方公尺）之建物遷出，將土
地返還予原告。
原告其餘之訴駁回。
訴訟費用由被告癸○○、午○○、丑○○、寅○○、子○○、戊○○負擔十分之三，餘由被告辰○○負擔。
本判決第一項、第二項於原告依序以新臺幣伍拾萬元、新臺幣
壹佰貳拾萬元為被告癸○○、午○○、丑○○、寅○○、子○○
、戊○○暨被告辰○○供擔保後，得假執行；但被告癸○○、午
○○、丑○○、寅○○、子○○、戊○○暨被告辰○○如依序以
新臺幣壹佰伍拾柒萬仟柒佰捌拾陸元、新臺幣佰伍拾玖萬
仟肆佰伍拾貳元為原告預供擔保，或將請求標的物提存，得免為
假執行。
原告其餘假執行之聲請駁回。
    事實及理由
一、按訴狀送達後，原告不得將原訴變更或追加他訴，但經被告
    同意，或擴張或減縮應受判決事項之聲明者，或該訴訟標的
    對於數人必須合一確定時，追加其原非當事人之人為當事人
    者，不在此限，民事訴訟法第255 條第1 項第1 款、第5 款
    定有明文。原告起訴時之聲明係請求：被告癸○○將坐落臺
    北縣新莊市○○段860 地號土地（下稱系爭土地）上門牌號
    碼臺北縣新莊市○○街172 號房屋（下稱172 號房屋）拆除
    ，將土地返還予原告；被告辰○○、楊星字、辛○○應將坐
    落系爭土地上門牌號碼臺北縣新莊市○○街174 、176 、17
    8 號房屋（下稱174 、176 、178 號房屋）拆除，並將土地
    返還予原告；另請求被告癸○○、辰○○應分別給付不當得
    利新臺幣（下同）202,075 元、606,226 元及均自起訴狀繕
    本送達翌日起之法定遲延利息（見本院卷第5 頁），嗣於民
    國95年1 月24日當庭撤回對被告辛○○部分之訴訟（見本院
    卷第94頁、第96頁），復於95年1 月27日以民事追加聲明狀
    追加被告午○○、丑○○、寅○○、子○○、戊○○、卯○○、巳○○（見本院卷第108 頁以下），同時追加備位聲明
    ，請求癸○○、午○○、丑○○、寅○○、子○○、戊○○
    （下稱癸○○等6 人）拆除第172 號房屋併給付相當租金之
    不當得利；暨請求辰○○、卯○○、巳○○（下稱辰○○等
    3 人）拆除174 、176 、178 號房屋併給付原告相當租金之
    不當得利（見本院卷第108 頁至第110 頁），被告僅同意原
    告追加午○○、丑○○、寅○○、子○○、戊○○為被告，
    不同意原告追加卯○○、巳○○為被告（見本院卷第116 頁
    ），嗣原告復撤回先位聲明，另減縮請求楊星字應遷出之面
    積，並擴張癸○○等6 人不當得利之請求金額暨減縮辰○○
    等3 人不當得利之請求金額減縮（原告於95年7 月10日以準
    備書(二)狀依地政機關複丈成果圖更正聲明，復於95年8 月17
    日撤回先位聲明暨擴張、減縮不當得利請求金額，見本院卷
    第144 頁、第174 頁以下），再於95年12月12日減縮利息請
    求自95年10月15日起算（見本院卷第231 頁），核原告追加
    被告卯○○、巳○○，係主張其等與辰○○基於繼承而取得
    174 、176 、178 號房屋所有權，雖被告不同意原告之追加
    ，惟原告所為追加係合於民事訴訟法第255 條第1 項第5 款
    之規定，另原告追加被告午○○、丑○○、寅○○、子○○
    、戊○○，係主張其等與癸○○係基於繼承而取得172 號房
    屋之所有權，且被告癸○○等6 人同意原告追加其等為被告
    ，另原告撤回先位之聲明，及就利息部分減縮自95年10月15
    日起算，均核屬減縮應受判決事項之聲明，故原告所為被告
    之追加及撤回先位聲明暨減縮，均係合法，先予敘明。
二、原告主張：系爭土地（即860 地號土地）原為原告之被繼承
    人李江山所有，李江山於73年12月間死亡，由原告繼承系爭
    土地，被告癸○○、午○○、丑○○、寅○○、子○○、戊○○（即癸○○等6 人）之父劉分及被告辰○○、卯○○、
    巳○○（即辰○○等3 人）之父劉金泉曾分別向原告之父李
    江山承租坐落系爭土地隔鄰之臺北縣新莊市○○段859 地號
    及861 地號之耕地（下稱859 、861 地號）從事耕作，李江
    山曾口頭同意劉分於861 地號內搭蓋農舍以存放農具、稻穀
    等，惟癸○○未得原告同意，將劉分搭蓋之農舍增建，橫跨
    占用系爭土地及861 地號土地即172 號房屋（即附圖所示F
    部分，面積110.83平方公尺）；另辰○○亦占有系爭土地搭
    蓋174 （即附圖所示D 部分，面積11.73 平方公尺）、176
    （即附圖所示B 部分，面積149.64平方公尺）、178 （即附
    圖所示A 部分，面積91.69 平方公尺）號房屋，並將其中17
    6 號房屋出租予被告楊星字作為工廠使用，原告自得請求癸○○拆除172 號房屋，請求辰○○拆除174 、176 、178 號
    房屋，楊星字自176 號房屋遷出，將系爭土地返還原告並請
    求癸○○、辰○○給付相當租金之不當得利。縱令172 號房
    屋非癸○○搭蓋，而係其父劉分興建，癸○○等6 人亦因繼
    承取得172 號房屋之所有權，並為公同共有；另174 、176
    、178 號房屋縱令非劉金泉興建，辰○○等3 人亦因繼承而
    取得174 、176 、178 號房屋之所有權，亦為公同共有，另
    楊星字向辰○○承租176 號房屋，原告自得請求被告癸○○
    等6 人拆除172 號房屋即如附圖所示F 之建物，被告辰○○
    等3 人拆除174 、176 、178 號房屋即如附圖所示A 、B 、
    D 之建物，另被告楊星字應自176 號房屋即如附圖所示B 之
    建物遷出，將土地返還原告，另請求被告給付自起訴時起回
    溯5 年相當租金之不當得利。併為聲明：(一)被告癸○○等6
    人應將坐落系爭土地上172 號房屋即如附圖所示F 部分建物
    （面積110.83平方公尺）拆除，將土地返還予原告；(二)被告
    辰○○等3 人應將坐落系爭土地上174 、176 、178 號房屋
    即如附圖所示A 、B 、D 部分建物（面積為91.69 平方公尺
    、149.64平方公尺、11.73 平方公尺）拆除，將土地返還予
    原告；(三)被告楊星字應自系爭土地上176 號房屋即如附圖所
    示B 部分建物（面積為149.64平方公尺）遷出，將土地返還
    予原告；(四)被告癸○○等6 人應給付原告212,794 元及自95
    年10月15日起至清償日止，按年息5%計算之法定遲延利息；
    (五)被告辰○○等3 人應給付原告485,876 元及自95年10月15
    日起至清償日止，按年息5%計算之法定遲延利息；(六)陳明願
    供擔保請准宣告假執行。
三、被告則以：被告癸○○等6 人之被繼承人劉分於日據時代向
    李江山承租坐落現臺北縣新莊市○○段861 地號及樹林市○○○段42、45、60、116 、119 地號農地耕作，被告辰○○
    等3 人之被繼承人劉金泉於日據時代向李江山承租坐落現臺
    北縣新莊市○○○段438 地號及樹林市○○○段3 、3- 1、
    4 、111 地號農地耕作，並於臺灣光復後訂有三七五租約，
    嗣劉分、劉金泉亡歿，前開耕地三七五租約即由繼承人繼承
    。而系爭172 、174 、176 、178 號房屋係由劉分、劉金泉
    向李江山承租前開農地時，由李江山同意提供系爭土地由劉
    分、劉金泉承租興建房屋居住使用，由劉分使用系爭土地4
    分之1 ，劉金泉使用4 分之3 ，劉分亡歿後，繼承人共同繼
    承，並約定癸○○使用該4 分之1 之房屋，另劉金泉亡歿後
    ，則由繼承人辰○○、卯○○及巳○○協議將系爭174 、17
    6 、178 號房屋由辰○○單獨繼承（即其餘4 分之3 部分房
    屋），卯○○則繼承樹林市○○○段3 、3-1 、4 、111 地
    號三七五租約，巳○○則因從事教育，並於59年遷離系爭房
    屋乃拋棄上開房屋及耕地租約之繼承權利。承租人原均有給
    付租金，惟嗣後改由承租人代李江山繳納田賦、地價稅（因
    都市計畫變更，田賦改徵地價稅）以代租金之給付，李江山
    並配合辦理將稅單納稅義務人改列為佃農為管理人或使用人
    ，並由被告代納53年至94年之田賦及地價稅，足證被告確係
    基於租賃契約占有使用系爭土地。又172 號房屋門牌號碼原
    為新莊鎮後港里後港雅27號，176 號房屋則為後港雅29號（
    嗣後改編為後港路40號，再改編為成功街176 號），而李江
    山曾於54年7 月以前設籍於後港雅27號即172 號房屋，是李
    江山確同意系爭土地出租予佃農興建房屋使用，被告係基於
    未定期限基地租賃關係而占有使用系爭土地，為有權占有，
    且無積欠租金或其他違反租約之情事，辰○○縱將176 號房
    屋出租予楊星字，亦不構成終止基地租賃之原因，故原告主
    張被告無權占有系爭土地，並請求拆屋還地，自屬無據。另
    原告計算不當得利金額係以土地法第97條第1 項規定申報地
    價年息10 %之最高數額計算，惟系爭土地地處偏僻，出入通
    路狹窄不便，且屋前有大排水溝，經濟效益甚低，以年息10
    % 計算，實屬偏高等語，資為抗辯。併為答辯聲明：(一)原告
    之訴駁回。(二)陳明如受不利判決，願供擔保請准免為假執行
    。
四、兩造於本院94年12月23日言詞辯論期日依民事訴訟法第271
    條之1 準用第270 條之1 第1 項第3 款規定，協議簡化爭點
    ，其協議不爭執及爭執之事項如下（見本院卷第83頁至第84
    頁）：
  (一)兩造不爭執之事項：
    1.原告係系爭土地之所有權人，原告提出之土地登記謄本、
      繼承系統表、戶籍謄本影本為真正（見本院卷第10頁至第
      24頁）。
    2.172 號房屋係癸○○之父劉分興建，由癸○○與其他繼承
      人共同繼承，約定由癸○○使用。
    3.174 號、176 號、178 號（或未編訂門牌建物）為辰○○
      之父劉金泉興建，由辰○○與其他繼承人共同繼承，約定
      由辰○○使用。
    4.被證1之耕地租約及和解筆錄均為真正。
    5.系爭土地之地價稅自54年起至94年止均係由被告癸○○、
      辰○○或其被繼承人劉分、劉金泉繳納，被證2 之地價稅
      繳納收據形式上均為真正。
    6.李江山於54年7 月之前戶籍設於整編前之新莊市後港雅27
      號（即172 號房屋），被證3 之戶籍謄本為真正。
    7.本件訴訟標的法律關係為：民法第767條、179條。
  (二)兩造爭執之事項：
    1.被告是否有權占有系爭土地？
      (1)癸○○、辰○○與其他繼承人與原告之被繼承人李江山
        間有無訂立租賃契約？
      (2)辛○○是否占有176號房屋？
      (3)被告是否繳納系爭土地自54年起至94年止之地價稅？
      (4)172號房屋占有系爭土地面積若干？
      (5)174號房屋是否占有系爭土地，如有，面積若干？
    2.原告得否請求被告返還不當得利？
      (1)原告得否請求被告返還不當得利？如得請求，其得請求
        之數額為若干？
      (2)原告以申報地價年息10%計算，是否過高？
  (三)原告於協議簡化爭點後之95年1 月24日具狀主張172 、174
    、176 、178 號房屋係分別由癸○○、辰○○興建，非劉分
    、劉金泉興建後由被告繼承，另備位主張172 、174 、176
    、178 號房屋係由劉分、劉金泉興建，由被告繼承取得所有
    權（見本院卷第98頁至第100 頁）。被告於95年1 月25 日
    亦具狀表明174 、176 、178 號房屋係劉金泉興建之房屋，
    劉金泉亡歿後，全體繼承人分割由辰○○單獨繼承使用；另
    172 號房屋為劉分興建，劉分亡歿後，由繼承人共同繼承而
    由癸○○使用（見本院卷第107 頁、第234 頁），足證兩造
    就前開不爭執事項2.3.仍有爭執，依民事訴訟法第271 條之
    1 準用第270 條之1 第3 款規定，如認兩造仍須受前開協議
    簡化爭點結果中不爭執事項2.3.之拘束，即顯失公平，本院
    認兩造應不受前開不爭執事項2.3.之拘束。
五、原告主張其係系爭土地之所有權人，業據原告提出土地登記
    謄本1 件為證（見本院卷第10頁），並經兩造協議所不爭執
    ，尚堪採信為真實。
六、系爭172 號房屋係由劉分之繼承人全體即癸○○等6 人共同
    繼承，並約定由癸○○使用；另174 、176 、178 號房屋則
    由劉金泉之繼承人約定由辰○○單獨繼承：
  (一)原告主張被告癸○○、辰○○分別無權占有系爭土地如附圖
    所示之A 、B 、D （174 、176 、178 號房屋即辰○○部分
    ）、F （172 號房屋即癸○○部分），癸○○並將其中176
    號房屋出租予楊星字使用。即令認系爭172 、174 、176 、
    178 號房屋係劉分、劉金泉興建，而由全體繼承人繼承，被
    告癸○○等6 人為劉分之繼承人，辰○○等3 人為劉金泉之
    繼承人，亦因繼承而取得系爭房屋之所有權等語。
  (二)經查被告癸○○等6 人自認172 號房屋為其被繼承人劉分興
    建，並由全體繼承人即被告癸○○等6 人繼承，全體繼承人
    並約定由癸○○使用172 號房屋；另174 、176 、178 號房
    屋則係劉金泉興建，劉金泉死亡後，全體繼承人即癸○○等
    3 人約定由癸○○單獨繼承（見本院卷第107 頁、第234 頁
    ），並提出本院81年度訴字第1112號和解筆錄影本1 件為證
    （見本院卷第60頁）。經查被告提出之和解筆錄上記載被告
    卯○○與原告丙○○就坐落臺北縣樹林市○○○段3 、3-1
    、4 、111 地號土地成立租賃契約，核與被告辰○○等3 人
    所陳其等已將172 號房屋約定由辰○○單獨繼承，另卯○○
    則繼承圳岸腳段3 、3-1 、4 、111 地號上之耕地三七五租
    約，而劉進盛則因任教職故未繼承農地等情相符，系爭172
    號房屋屬未經保存登記建物，依民法第759 條之規定，雖未
    登記不得處分，惟全體繼承人既約定由辰○○單獨繼承，自
    已將系爭172 號房屋之事實上處分權讓與辰○○。
  (三)綜上，被告癸○○等6 人於劉分死亡後共同繼承172 號房屋
    ，另劉金泉死亡後其全體繼承人則讓與174 、176 、178 號
    房屋之事實上處分權予辰○○，自難認被告卯○○、劉進盛
    就174 、176 、178 號房屋有事實上處分權或有拆除權能，
    故原告請求被告卯○○、劉進盛坐落系爭土地上如D 、B 、
    A 所示之建物（即174、176、178號房屋），即屬無據。
七、被告癸○○等6 人及辰○○未舉證證明其係有權占有系爭土
    地：
  (一)按以無權占有為原因，請求返還所有物之訴，被告對原告就
    其物有所有權存在之事實無爭執，而僅以非無權占有為抗辯
    者，原告於被告無權占有之事實，無舉證責任。被告應就其
    取得占有係有正當權源之事實證明之。如不能證明，則應認
    原告之請求為有理由（最高法院92年台上字第312 號、91年
    台上字第2182號、85年台上字第1120號判決意旨參看）。又
    按租賃與使用借貸，均係將物交付他人使用，其區別主要在
    於使用人是否支付代價予交付人，故如土地所有人將土地交
    付他人使用，僅由使用人負擔於收受稅單後代為繳納稅捐，
    並非以之為使用土地之代價者，仍屬無償之使用借貸，即所
    謂附負擔之使用借貸（最高法院84年度台上字第2627號、86
    年台上字第1286號判決意旨參看）。
  (二)被告固抗辯被告癸○○等6 人之被繼承人劉分於日據時代向
    原告之被繼承人李江山承租系爭土地旁之861 地號土地及附
    近之42、45、60、116 、119 地號農地耕作，辰○○等3 人
    之被繼承人劉金泉則承租坐落現臺北縣新莊市○○○段438
    地號及樹林市○○○段3 、3-1 、4 、111 地號農地耕作，
    於臺灣光復後即訂有三七五租約，嗣劉分、劉金泉過世後，
    前開耕地三七五租約即由繼承人繼承。172 、174 、176 、
    178 號房屋係由劉分、劉金泉向李江山承租前開農地時，李
    江山同意提供系爭土地由劉分、劉金泉承租興建房屋居住使
    用，由劉分使用系爭土地4 分之1 ，劉金泉使用4 分之3 ，
    並分別興建172 、174 、176 、178 號房屋使用，劉分死亡
    後，繼承人約定癸○○繼承該4 分之1 之房屋（即172 號房
    屋），另劉金泉死亡後，繼承人約定由辰○○單獨繼承其餘
    4 分之3 之房屋（即174 、176 、178 號房屋），歷年均由
    承租人代李江山繳納田賦、地價稅，以代租金之給付，李江
    山並配合辦理將稅單納稅義務人改列為佃農任管理人或使用
    人，故兩造間應成立租賃契約，被告為有權占有，被告辰○○將其中176 號房屋出租予楊星字，楊星字亦屬有權占有等
    語。
  (三)被告提出之私有耕地租約，係由被告劉金泉向李江山承租樹
    林市○○○段438 地號土地、劉阿生等3 人向李江山承租86
    1 地號土地、癸○○午○○等6 人向李江山等2 人承租樹林
    市○○○段42、415 、60、116 、119 地號土地（見本院卷
    第57頁至第59頁），另被告卯○○於82年2 月11日在本院就
    81年度訴字第1112號租佃爭議事件，與原告丙○○成立訴訟
    上和解，丙○○願就坐落臺北縣樹林市○○○段3 、3-1 、
    4 、111 地號土地與卯○○續訂書面租約，並會同辦理登記
    ，固亦有被告提出之和解筆錄影本1 件在卷可按（見本院卷
    第60頁至第61頁），惟查兩造暨被告與原告被繼承人李江山
    間訂立書面租賃契約之土地，均不包括系爭土地（重測前為
    438-1 地號）在內，尚難以被告或其被繼承人劉分、劉金泉
    曾向原告或原告之被繼承人李江山承租系爭土地隔鄰或附近
    之土地，即認兩造間就系爭土地亦有租賃契約存在。
  (四)又被告確已繳納系爭土地53、54年度田賦及58年暨60年以後
    之地價稅，且系爭土地地價稅繳納通知書上記載納稅義務人
    為「使用人辰○○等4 人、」「使用人劉阿生」、「使用人
    劉金泉」、「使用人辰○○」等字樣，業據被告提出田賦代
    金通知單影本4 紙、地價稅納稅單或繳納通知單影本33紙（
    見本院卷第63頁至第76頁）為證，惟經本院向臺北縣政府稅
    捐稽徵處函查系爭土地地價稅繳款書中納稅義務人欄註記使
    用人為辰○○、劉金泉、劉阿生等字樣之原因及註記或登記
    之相關資料，惟經臺北縣稅捐稽徵處新莊分處函覆稱：系爭
    土地納稅義務人李江山並註記使用人辰○○等4 人，惟85年
    以前電腦主檔及本案確實註記時間，因已逾法定保存年限，
    無法查得，有該分處95年8 月3 日北稅莊(一)字第0950025956
    號函在卷可參（見本院卷第161 頁），惟按地價稅向所有權
    人徵收之，不在地主之土地，其地價稅得由承租人代付，在
    當年應繳地租內扣還之；又納稅義務人行蹤不明者，主管稽
    徵機關得指定土地使用人負責代繳其使用部分之地價稅或田
    賦，土地法第172 條、土地稅法第4 條第1 項第1 款亦有明
    文，足證不在地主之土地，或地價稅之主管稽徵機關無法尋
    得所有權人者，其地價稅即得由承租人代付，並不以經所有
    權人同意，承租人始得代付地價稅，自難以被告辰○○代納
    系爭土地之地價稅，即認原告之被繼承人李江山曾同意辰○○或癸○○等6 人使用系爭土地，或李江山曾出租系爭土地
    予辰○○或癸○○等6人。
  (五)又被告雖負擔系爭土地之地價稅，惟地價稅之稅額於54年間
    僅數百元，至94年亦僅16,166元，以辰○○使用174 、176
    、178 號房屋之總面積共253.06平方公尺，94年土地公告現
    值3,593,452 元，申報地價總值為971,750 元，即令依土地
    法第97條規定之年息10% 計算其年租金，僅約10萬元，惟被
    告辰○○僅負擔每年1 萬餘元之地價稅，尚難認為係使用系
    爭土地之對價，至多僅係使用系爭土地之負擔，自難認已成
    立租賃契約。
  (六)綜上，被告辰○○及癸○○等6 人並未舉證證明其係有正當
    權源使用系爭土地，又辰○○無權占有使用系爭土地，其出
    租176 號房屋予楊星字，楊星字亦屬無權占有系爭土地，故
    原告自得請求楊星字自如附圖所示B 部分（即176 號房屋）
    遷出，將土地返還予原告。
八、不當得利部分：
  (一)按無法律上之原因而受利益，致他人受損害者，應返還其利
    益，民法第179 條定有明文。又按城市地方房屋之租金，以
    不超過土地及其建築物申報總價年息10% 為限，土地法第97
    條第1 項定有明文，此項規定，依同法第105 條，於租用基
    地建築房屋均準用之，而上開法文所稱「申報總價年息10%
    為限，乃指租金之最高限額而言，並非必須照申報價額年息
    10% 計算，尚須斟酌基地及建築物之位置，工商業繁榮之程
    度，以為決定。
  (二)原告請求被告給付自起訴時起回溯5 年之相當租金之不當得
    利，原告係於94年11月17日提起本件訴訟，故原告請求之不
    當得利期間係自89年11月18日起至94年11月17日止。查被告
    癸○○等6 人所有172 號房屋自89年11月18日起至94年11月
    17 日 止占有系爭土地之範圍及面積係如附圖所示F 部分，
    面積為110.83平方公尺，另辰○○使用之174 、176 、178
    號房屋占有系爭土地之範圍及面積係如附圖所示A 、B 、D
    部分，面積分別為91.69 平方公尺、149.64平方公尺、11.
    73平方公尺，共計253.06平方公尺，有土地複丈成果圖1 件
    在卷可按（見本院卷第134 頁）。又系爭土地89年7 月迄今
    之申報地價為每平方公尺3,840 元，有原告提出之地價謄本
    1 件在卷足按（見本院卷第85頁），再查系爭土地地目為建
    地，此觀土地登記謄本之記載即明（見本院卷第10頁），惟
    面臨成功街，成功街上中央以後村圳隔成2 部分，分別為單
    向通行車道，未劃分快慢車道，對面為農年，附近多為工業
    區鐵皮廠房等情，業據本院至現場勘驗屬實，並制有勘驗筆
    錄1 件在卷可參（見本院卷第126 頁），本院參酌系爭土地
    之坐落位置，工商業繁榮程度、經濟價值，與被告利用系爭
    土地所受利益等情狀，認原告請求之不當得利應以系爭土地
    各期申報地價年息6%為適當，故原告就癸○○等6 人使用如
    附圖所示F 部分即172 號房屋（110.83平方公尺）得請求相
    當租金之損害賠償為127,676 元｛計算式：110.83㎡×3,
    840 元/ ㎡×6%×5 年＝127,676 元，元以下4 捨5 入，以
    下同｝；另原告就辰○○使用如附圖所示A 、B 、D 部分即
    174 、176 、178 號房屋（共計253.06平方公尺）得請求相
    當租金之損賠償為291,525 元｛計算式：253.06㎡×3,840
    元/ ㎡×6%×5 年＝291,525 元｝。
  (三)基上，原告得請求癸○○等6 人給付相當租金之不當得利12
    7,676 元，另得請求辰○○給付相當租金之不當得利291,52
    5 元。
九、綜上所述，被告癸○○等6 人就坐落系爭土地如附圖所示F
    部分即172 號房屋為公同共有，無權占有原告所有之系爭土
    地，另辰○○就坐落系爭土地如附圖所示A 、B 、D 部分即
    174 、176 、178 號房屋有事實上之處分權，亦無權占有原
    告所有之系爭土地，辰○○並將其中176 號房屋出租予被告
    楊星字，其等均屬無權占有系爭土地，故原告請求：(一)癸○○等6 人拆除如附圖所示F 部分之建物，將土地返還予原告
    ，並給付127,676 元相當租金之不當得利暨自95年10月15日
    起至清償日止，按年息5%計算之法定遲延利息；(二)辰○○將
    拆除如附圖所示A 、B 、D 部分建物，將土地返還予原告，
    並給付291,525 元相當租金之不當得利暨自95年10月15日起
    至清償日止，按年息5%計算之法定遲延利息；(三)楊星字應自
    如附圖所示B 部分（即176 號房屋）遷出，將土地返還予原
    告，為有理由，應予准許；逾此部分之請求，為無理由，應
    予駁回。
十、兩造分別陳明願供擔保請准宣告假執行及免為假執行，經核
    原告勝訴部分，於法尚無不合，爰分別酌定相當之擔保准許
    之；至原告敗訴部分，因該部分之訴業經駁回，其假執行聲
    請亦失所附麗，應併予駁回。
十一、因本案事證已臻明確，兩造其餘主張、陳述及所提之證據
      暨攻擊防禦方法，經本院審酌後，認均與本案判斷結果無
      影響，毋庸再予一一審酌，附此敘明。
十二、結論：本件原告之訴為一部有理由，一部無理由，依民事
      訴訟法第79條、第85第2 項、第390 條、第392 條，判決
      如主文。
中    華    民    國    95    年    12    月    26    日
                  民事第一庭    法  官  周舒雁
上列正本係照原本作成
如對本判決上訴，須於判決送達後20日內向本院提出上訴狀
中    華    民    國    95    年    12    月    26    日
                                書記官  張坤校


司法院資訊處製作；財團法人民間司法改革基金會備份。
